最　高　行　政　法　院　判　決
                                      100年度判字第253號
上  訴  人　財政部臺北市國稅局
代　表　人　陳金鑑
被 上訴 人　延泓貿易有限公司
代　表　人　藍世雄
訴訟代理人　李佳華
上列當事人間營業稅事件，上訴人對於中華民國98年4月23日臺
北高等行政法院97年度訴字第2892號判決，提起上訴，本院判決
如下：
　　主  文
原判決廢棄，發回臺北高等行政法院。
　　理  由
一、本件上訴人代表人原為凌忠嫄，本院審理中變更為陳金鑑，
    已據陳金鑑具狀承受訴訟，合先敘明。
二、緣上訴人以被上訴人於民國（下同）93年1月至4月間進貨，
    取具虛設行號建群興有限公司（下稱建群興公司）及繼榮企
    業有限公司（下稱繼榮公司）開立之統一發票銷售額合計新
    臺幣（下同）24,571,947元，營業稅額1,228,598元，作為
    進項憑證申報扣抵銷項稅額，經上訴人查獲，審理違章屬實
    ，乃核定補徵營業稅額0元（最低留抵稅額1,972,916元－虛
    報進項稅額1,228,598元），並以其未依法取得憑證，依稅
    捐稽徵法第44條規定處罰鍰1,228,597元。被上訴人不服，
    就以留抵稅額補繳營業稅及科處罰鍰均申請復查，上訴人僅
    就罰鍰部分作成復查決定駁回，被上訴人仍表不服，循序訴
    經財政部97年3月3日台財訴字第09700072330號訴願決定將
    原處分（罰鍰復查決定）撤銷，由上訴人另為處分。嗣上訴
    人機關就補徵營業稅及罰鍰，分別作成復查決定及重核復查
    決定，均維持原核定。被上訴人不服，提起訴願遭決定駁回
    ，提起行政訴訟，經臺北高等行政法院以97年度訴字第2892
    號判決撤銷訴願決定及原處分（含復查決定及重核復查決定
    ）。上訴人不服，遂提起本件上訴。
三、被上訴人起訴主張：被上訴人於93年1月至4月間向建群興公
    司及繼榮公司共計進貨24,571,947元，被上訴人已舉證有建
    群興公司及繼榮公司之出貨單、開立之統一發票、付款所開
    立之支票影本與銀行兌現之存摺影本，以及出口報單等客觀
    事實證據，已證明被上訴人有進貨事實，系爭交易有進貨事
    實，亦為兩造所不爭；又被上訴人確有向建群興公司及繼榮
    公司進貨事實，建群興公司及繼榮公司兩家公司在系爭期間
    （93年1月至4月）已如期申報營業稅401表及繳交應納營業
    稅，縱建群興公司及繼榮公司為虛設行號，依法被上訴人應
    無受補稅處罰之該當；被上訴人已就進貨之資金流程、帳務
    處理詳加舉證，且本件進貨付款予建群興公司、繼榮公司後
    ，並無資金回流情形，依財政部95年5月23日臺財稅字第095
    04535500號函釋（下稱財政部95年函釋）規定，上訴人應負
    有調查及舉證之責任。又被上訴人取得之發票，其開立發票
    公司之負責人，是否構成刑事犯罪之認定，與被上訴人取具
    之發票是否為虛設行號且無進貨事實，誠無必然關係，上訴
    人未經調查及舉證，即予處罰，認事用法顯有違誤。
四、被上訴人則以：
  (一)查上訴人主張被上訴人於系爭期間進貨，取具虛設行號建群
    興公司及繼榮公司開立之統一發票27紙，作為進項憑證申報
    扣抵銷項稅額，虛報進項稅額1,228,598元，有上訴人刑事
    案件移送書及專案申請調檔統一發票查核清單等影本可稽，
    又建群興公司業經臺灣高等法院95年度重上訴字第97號刑事
    判決核認為虛設行號確定在案；繼榮公司雖未經刑事起訴及
    判決，惟依刑事案件移送書記載，該公司自93年3月至同年8
    月間無進出口資料，取得國內進項憑證29紙，進項金額28,1
    85,830元，惟全數皆取自虛設行號培瑞公司開立之不實憑證
    ；是建群興公司及繼榮公司無進貨事實卻虛開銷貨發票供被
    上訴人申報扣抵銷項稅額，上訴人核定被上訴人虛報進項稅
    額1,228,598元，補徵營業稅額0元，並以其未依法取得憑證
    ，依稅捐稽徵法第44條規定，按未依規定取得憑證，處經查
    明認定之總金額5%罰鍰，自非無據。
  (二)被上訴人於94年9月29日出具說明書，特別指明「和蔡政健
    」交易，而建群興公司並無蔡政健其人，被上訴人卻以建群
    興公司開立之統一發票，作為進項憑證申報扣抵銷項稅額，
    於法不合。
  (三)被上訴人主張貨款之支付方式，建群興公司部分，開立達昕
    實業有限公司（下稱達昕公司）1紙支票及毅新興業有限公
    司（下稱毅新公司）4紙支票支付貨款；繼榮公司部分，被
    上訴人以現金委請上海商業儲蓄銀行（下稱上海商銀）板橋
    分行之職員共開立5紙上海商銀支票支付貨款。惟支票兌領
    人分別為豐露商行、慶新興業有限公司、龍城紡織股份有限
    公司（以下簡稱龍城公司）及一慶尼龍纖維股份有限公司（
    以下簡稱一慶公司），並經龍城公司及一慶公司書面說明該
    2紙支票係收取立宥公司之貨款，是被上訴人主張核不足採
    。
  (四)被上訴人雖主張以支票償付貨款，1.支付繼榮公司部分，5
    紙支票之到期日為94年7月26日、11月28日、11月23日、12
    月9日及12月7日，經上海商銀板橋分行函覆票載之到期日即
    開立支票之時間，換言之係於票載到期日才支付予繼榮公司
    ，惟依營業稅稅籍資料查詢作業資料顯示，繼榮公司於93年
    11月1日即「擅自歇業他遷不明」；2.支付建群興公司部分
    ，依國泰世華商業銀行板橋分行函覆，支票係於94年9月14
    日、19日及21日提出交換，惟依營業稅稅籍資料查詢作業資
    料顯示，建群興公司於93年3月1日即「擅自歇業他遷不明」
    ，則被上訴人提示之支票是否確實付予建群興公司及繼榮公
    司？抑或為應付上訴人查核而刻意製作之資金流程？是被上
    訴人主張與建群興公司及繼榮公司有實際交易乙節核不足採
    。按加值型及非加值型營業稅法第51條第5款規定，被上訴
    人違章情事已如前述，縱無故意，亦有過失，上訴人擇一從
    重按未依法取得憑證經查明認定之總額24,571,947元處5%行
    為罰1,228,597元，並無違誤。
五、原判決以：
  (一)專案申請調檔統一發票查核清單或分析表，僅係上訴人內部
    統一發票查核電腦或分析之資料，尚不足證明被上訴人確未
    與建群興公司及繼榮公司為系爭交易；至刑事案件移送書亦
    僅係上訴人認有犯罪嫌疑，移送偵查之文件，均不足證明被
    上訴人未與建群興公司及繼榮公司為系爭交易；又本件係上
    訴人以被上訴人進貨，取具建群興公司及繼榮公司開立之統
    一發票，作為進項憑證申報扣抵銷項稅額，乃核認被上訴人
    虛報進項稅額，並以其未依法取得憑證，依稅捐稽徵法第44
    條規定處罰鍰；此與建群興公司及繼榮公司負責人是否構成
    刑事犯罪之認定，並無必然關係；況刑事判決所認定之事實
    ，及其所持法律上之見解，並不能拘束本院。至建群興公司
    及繼榮公司於系爭期間進出口情形，或其進項來源是否為虛
    設行號，亦與本件認定被上訴人有無與之為系爭交易，無必
    然關係；且虛設行號並非全然無任何之實際交易，仍有可能
    有部分之真實交易；被上訴人既以提出系爭交易之物流及付
    款予建群興公司及繼榮公司之確實證據，上訴人既查無資金
    回流情形，尚難以建群興公司及繼榮公司係屬虛設行號或其
    進項來源為虛設行號乙節，即謂被上訴人不可能與之為系爭
    交易。
  (二)被上訴人主張其訂購布疋，出口加工後復運進口銷售再收回
    貨款，需有一段期間，在資金短促情況下，部分票款付款期
    間較長，係屬常態，核亦與交易常情無違。建群興公司及繼
    榮公司93年度有無申報員工薪資，與被上訴人是否與之為系
    爭交易，並無必然關係。又建群興公司係於95年11月8日始
    經廢止，且被上訴人取得建群興公司及繼榮公司進貨統一發
    票均在「擅自歇業他遷不明」前為之，均無礙於系爭交易之
    成立；又支票為無因及流通證券，實際兌領付款日期，尚與
    系爭交易是否成立無涉。況公司縱歇業他遷，交易當時既尚
    未經廢止，亦不得謂不可能為系爭交易。又被上訴人向毅新
    公司、達昕公司借票5紙付款，指定建群興公司為受款人，
    票面金額與發票金額相符，且均已兌現；被上訴人委請上海
    商銀開立銀行支票5紙付款，指定受款人為繼榮公司，票面
    金額與發票金額相符，且均已兌現；上訴人復均查無資金回
    流情事。另查支票乃無因及流通之證券，縱支票兌領人係指
    定受款建群興公司及繼榮公司以外之第三者，或支票兌領人
    非直接與支票指定之受款人交易，均與交易常情無違；上訴
    人執上揭情事，謂建群興公司及繼榮公司非被上訴人實際交
    易對象，尚非可採。
  (三)綜上論述，被上訴人主張確實與建群興公司及繼榮公司為系
    爭交易之情，堪予採信。又建群興公司及繼榮公司於系爭期
    間均有依規定按期申報進、銷項資料，並按其申報稅額繳納
    之情。參照財政部95年函釋意旨，本件被上訴人既已提出相
    當證據證明其有向建群興公司及繼榮公司進貨之事實，而稽
    徵機關無法提出確切反證加以推翻者，即應認定其有進貨事
    實，而免予補稅處罰。從而，上訴人核定被上訴人虛報進項
    稅額1,228,598元，補徵營業稅額0元（最低留抵稅額1,972,
    916元-虛報進項稅額1,228,598元），並以其未依法取得憑
    證，依稅捐稽徵法第44條規定處罰鍰1,228,597元，認事用
    法，均有違誤，復查（含重核復查決定）及訴願決定，未予
    糾正，仍予維持，亦有未合。被上訴人訴請撤銷，為有理由
    ，訴願決定及原處分（含復查決定及重核復查決定）均予撤
    銷。
六、上訴人上訴意旨略謂：
  (一)按行政法院於判決時，應斟酌全辯論意旨及調查證據之結果
    ，依論理及經驗法則判斷事實之真偽。但別有規定者，不在
    此限。依前項判斷而得心證之理由，應記明於判決。」、「
    對高等行政法院判決之上訴，非以違背法令為理由，不得為
    之。」、「判決不適用法規或適用不當者，為違背法令。有
    左列各款情形之一者，其判決當然違背法令：．．．六判決
    不備理由或理由矛盾者。」行政訴訟法第189條、第242條及
    第243條第1項、第2項第6款分別定有明文。是故行政法院對
    於存在訴卷內之證據，何者可採何者不可採，於判決內均應
    敘明理由，予以准駁，否則該判決即存有判決不備理由之違
    法。
  (二)倘刑事判決所認定之事實，如屬與逃漏稅無關之事實，自無
    須採用。但上訴人提示之判決皆已指明「無實際銷貨填製不
    實交易憑證」，並引用稅捐稽徵法第43條第1項幫助納稅義
    務人以不正當方法逃漏稅捐論罪，原判決卻摒棄不採，又未
    敘明理由，有判決不備理由之違法。
  (三)上訴人查明建群興公司及繼榮公司93年度無申報員工薪資，
    建群興公司及繼榮公司為法人，究竟係由哪一位自然人與被
    上訴人交易，該自然人與建群興公司及繼榮公司究竟有何關
    係？另被上訴人於建群興公司及繼榮公司「擅自歇業他遷不
    明」後才給付票據，此數筆票據被上訴人究竟交付與何人領
    受？領受人與建群興公司及繼榮公司係何關係？原判決未本
    於職權調查事實，有判決不備理由之違法。
  (四)被上訴人訴稱與蔡政健交易，上訴人查得（由財政部臺灣省
    北區國稅局七堵稽徵所代查）被上訴人給付予建群興公司及
    繼榮公司各1紙支票，係由立宥有限公司（下稱力宥公司）
    所持支付其他公司之購貨款，並經立宥公司說明係蔡政健君
    持以向其調借現金，蔡政健是否係實際交易人而持建群興公
    司及繼榮公司開立之統一發票供被上訴人申報扣抵銷項稅額
    ，原判決未本於職權調查事實，有判決不備理由之違法。
七、本院按：
  (一)查被上訴人於93年1月至同年4月間進貨，取具建群興公司及
    繼榮公司開立之統一發票銷售額合計24,571,947元，營業稅
    額1,228,598元，作為進項憑證申報扣抵銷項稅額。上訴人
    認被上訴人雖有進貨事實，惟建群興公司及繼榮公司非其直
    接交易對象，被上訴人有虛報進項稅額1,228,598元，惟因
    上訴人尚有留抵稅額1,972,916元，經予扣除，乃核定補徵
    營業稅0元，且不依營業稅法第51條第5款之規定處罰，而依
    稅捐稽徵法第44條第1項之規定，以上訴人未向實際交易對
    象取得憑證，查明認定之總額處百分之五罰鍰，計罰鍰1,22
    8,597元。被上訴人對上揭時間，有申報以建群興公司及繼
    榮公司開立之統一發票銷售額合計24,571,947元，營業稅額
    1,228,598元，作為進項憑證申報扣抵銷項稅額之事實，並
    不爭執，惟主張渠經營貿易生意，向建群興公司及繼榮公司
    購買布疋，送至大陸加工，再運回國內銷售，建群興公司及
    繼榮公司確係其交易對象，上訴人不應自其留抵稅額中扣繳
    1,228,598元補徵營業稅，並按稅捐稽徵法第44條第1項之規
    定，處行為罰鍰1,228,597元。是本件兩造之爭點為建群興
    公司及繼榮公司開立發票予被上訴人，該二公司是否為被上
    訴人之實際交易對象。
  (二)本件原判決以前開理由，將訴願決定及原處分均撤銷固非無
    見。惟按「行政法院應依職權調查事實關係，不受當事人主
    張之拘束。」「行政法院於撤銷訴訟，應依職權調查證據；
    於其他訴訟，為維護公益者，亦同。」行政訴訟法第125條
    第1項、第133條分別定有明文。而高等行政法院為事實審，
    故於撤銷訴訟等，應本於職權調查證據，並依調查證據之結
    果，斟酌全辯論意旨，認定事實，不受當事人主張之拘束。
    且其認定事實不得違背經驗法則，否則判決即違背法令。本
    件被上訴人主張其自國內購買布疋送至大陸加工，製成成衣
    再運回國內銷售，取得建群興公司開立自93年1月5日至同年
    月22日止之發票11紙，金額共計14,767,460元（含稅），及
    取得繼榮公司開立自93年3月2日至同年4月25日止之發票16
    紙，金額共計11,033,085元（含稅），均係因與該2公司購
    買布疋而取得之發票云云。其證據方法係提出其向毅新公司
    借取之支票4張及向達昕公司借取支票1張，支付建群興公司
    貨款，又以現金向上海商銀板橋分行購買該分行簽發之支票
    5張支付繼榮公司貨款，提出上開10紙支票影本為證。然查
    建群興公司開立之5紙發票，日期分別為93年1月12日、93年
    1月15日各1張，及93年5月1日3張，而被上訴人自陳其給付
    建群興公司貨款之支票，日期分別為93年11月10日、93年11
    月30日、93年12月15日、94年1月22日、94年4月20日，其支
    票日期與發票相差10個月以上。另繼榮公司開立予被上訴人
    之發票共計16紙，發票日期分別為93年3月2日6紙、93年3月
    15日6紙、93年3月20日1紙、93年3月25日2紙及93年4月15日
    1紙，而被上訴人自陳給付該公司貨款，由上海商銀板橋分
    行簽發支票5紙，其開票日期分別為94年7月26日、94年11月
    28日、94年11月29日、94年12月7日及94年12月9日，兩者相
    距1年餘，查建群興公司於92年9月3日設立，自93年3月1日
    起即擅自歇業他遷不明；繼榮公司於93年2月23日設立，93
    年11月1日即擅自歇業他遷不明；有上訴人提出之建群興公
    司及繼榮公司「營業稅稅籍資料查詢作業」影本2紙附原審
    卷可稽（原審卷第123頁及第125頁），就即將他遷不再營業
    之該2公司，客觀上有無允許其客戶延至交易10個月後甚至1
    年餘，且其公司已不再營業後，始給付貨款之可能？參酌上
    開10紙支票，全部均非由建群興公司及繼榮公司提領，而係
    分別由訴外人豐露商行、慶新興業有限公司及一慶公司兌領
    。據被上訴人於94年9月29日向上訴人提出說明書，自承渠
    係「和蔡政健先生交易」，有該說明書影本附可憑（原審卷
    第339頁），而訴外人一慶公司94年12月27日說明書稱，毅
    新公司簽發面額2,704,110元支票（支票號碼0000000號）係
    立宥公司向其購買貨物之貨款等語，訴外人龍城公司95年4
    月7日提出說明書稱，其持有上海商銀板橋分行開立之支票
    PA0000000號支票乙張（面額3,056,130元），係立宥公司向
    其購買貨品而交付之支票，而立宥公司代理人侯銀美於98年
    2月27日在北區國稅局七堵稽徵所詢問時稱，PA0000000號及
    PA0000000號支票，係其友蔡政健以票貼向其借款等語（原
    審卷347頁），查建群興公司及繼榮公司均係一人公司，依
    據上訴人在原審提出之該2公司基本資料查詢（明細）所載
    ，並無股東（原審卷第224頁及第226頁），則蔡政健該二公
    司曾否申報蔡政健之所得稅？是否為該二公司之員工？關係
    蔡政健是否代表建群興公司及繼榮公司與被上訴人交易？又
    繼榮公司所營事業並無買賣布疋（原審卷第225頁），該公
    司是否如被上訴人所言，有布疋可出售被上訴人？再本件依
    據上訴人提出之繼榮公司涉嫌虛設行號相關資料分析表所載
    ，該公司自93年3月起所開立之發票，其進項憑證全數均申
    報係取自培瑞企業有限公司開立之發票（原審卷第328頁）
    ，而依據上訴人提出該公司涉嫌虛設行號相關資料分析表所
    載，培瑞企業有限公司自93年3月至93年6月，開立發票41紙
    ，金額共計30,453,730元，均未申報營業稅（原審卷第332
    頁），則建群興公司及繼榮公司有無布疋可資銷售被上訴人
    ，均有待調查。
  (三)次查上訴人提出臺灣高等法院95年度上重訴字第97號判決，
    事實欄載明李春輝與自稱「陳董」之成年男子，明知未實際
    繳交股款，共同成立聯鴻發企業有限公司、．．．，並將已
    成立之建群興公司負責人變更為李春輝，由李春輝向稽徵機
    關領取統一發票，交「陳董」虛偽開立發票共計301紙，金
    額共計1億6,144萬元，交付如該判決所附附表一、二、三、
    四及十一之公司，持以申報作為進項憑證，逃漏營業稅共計
    697萬2,654元，其附表二並載明交付統一發票之對象為被上
    訴人延泓貿易有限公司，共計11紙、金額共計1,406萬4,247
    元，發票稅額70萬3,213元，理由欄中復載明上開事實業據
    李春輝於刑案審理中坦承不諱，並有建群興公司92年12月、
    93年2月間營業人銷售額與稅額申報書、專案申請調檔統一
    發票查核名單等附卷可憑，上開刑案判決已詳建群興公司
    登記負責人李春輝之犯罪事實及證據，是否尚不足以認定建
    群興公司係虛設行號？則訴外人建群興公司是否確屬被上訴
    人之實際交易對象？亦有待調查。
  (四)綜上所述，原判決之論斷與卷證顯示及經驗法則或論理法則
    尚有未合，上訴人指摘原判決於法未合，求予廢棄，非全無
    理由。茲因本件事實尚待調查釐清，爰將原判決廢棄，發回
    原審法院查明事實後，另為適法之判決，以昭公允。
八、據上論結，本件上訴為有理由。依行政訴訟法第256條第1項
    、第260條第1項，判決如主文。
中　　華　　民　　國　　100　 年　　3　　 月　　3　　 日
                    最高行政法院第三庭
                        審判長法官　劉　鑫　楨
                              法官　吳　慧　娟
                              法官　胡　方　新
                              法官　曹　瑞　卿
                              法官　林　金　本

以  上  正  本  證  明  與  原  本  無  異
中　　華　　民　　國　　100　 年　　3　　 月　　3　　 日
　　　　　　　　　　　　　　　書記官　吳　玫　瑩